【裁判字號】    90,易,705
【裁判日期】    900412
【裁判案由】    違反就業服務法
【裁判全文】
臺灣高雄地方法院刑事判決                            九十年度易字第七五號
    公  訴  人  臺灣高雄地方法院檢察署檢察官
    被      告  甲○○
右列被告因違反就業服務法案件，經檢察官提起公訴（八十九年度偵字第二七七二四
號），本院判決如左：
    主  文
甲○○無罪。
    理  由
一、公訴意旨略以：被告甲○○於民國八十八年九月二十日起，每星期有四、五日，
    每日由白天至傍晚四時許，未經許可留用林順吉（另為不起訴處分）合法申請聘
    僱之印尼藉勞工ＳＲＩ  ＲＡＨＡＹＵ，至高雄縣大寮鄉○○村○○路十七號甲
    ○○及其公公簡省介（另為不起訴處分）住處，從事看顧甲○○在八十五年及八
    十九年出生之兩對雙胞胎幼子及打掃之工作，嗣於八十九年十二月七日上午十一
    時二十分許，在上開工作地點，為警當場查獲，因認被告甲○○涉犯就業服務法
    第五十八條第一項前段之未經許可留用他人所申請聘僱之外國人罪云云。
二、按犯罪事實應依證據認定之，無證據不得推定其犯罪事實；又不能證明被告犯罪
    者，應諭知無罪之判決，刑事訴訟法第一百五十四條、第三百零一條第一項分別
    定有明文。訊據被告甲○○，固不否認前開印尼籍勞工每星期有四、五日有至其
    家中從事看顧幼兒等工作，然否認有留用外國勞工之故意，辯稱：該印尼籍勞工
    在照顧雇主林順吉之閒暇，自願幫忙照顧其子，薪水係由林順吉支付伊並不知如
    此會觸犯法律等語。
三、經查：
（一）公訴人另對同案被告林順吉業已為不起訴處分，其理由略謂：指派所聘僱之外
      國人從事申請許可以外之工作，處新台幣三千元以上三萬元以下之罰鍰，就業
      服務法第五十三條第四項及同法第六十二條第一項，定有明文。因係屬處以罰
      鍰規定，其性質應屬行政罰，林順吉合法申請印尼籍勞工ＳＲＩ  ＲＡＳＨＡ
      ＹＵ從事監護工作，為其雇主，縱原申請名義為照顧林順吉之母，而在原申請
      監護對象死亡後，逾三個月未依規定申請轉換雇主或遣返，其原許可外國人工
      作之行政處分並不因之失效，故而林順吉自八十八年六月十五日起，命其僱用
      之外國監護工ＳＲＩ  ＲＡＳＨＡＹ，照顧林順吉本人及甲○○之幼子之行為
      ，係指派所聘僱之外國人從事申請許可以外之工作，並非聘僱或留用許可失效
      之外國人，則林順吉所為，係屬行政罰範圍，自非刑法所處罰之行為等語，此
      有不起訴處分書附卷可稽。
（二）又按就業服務法第五十三條，之所以區分「聘僱」與「留用」者，係因立法院
      於八十年七月一日審議本法草案時，為使立法周延，咸認對於「本法施行前聘
      僱外國人之雇主，未於立法施行後依本法相關規定申請許可而仍繼續聘僱」者
      ，亦宜加以規範，爰於「聘僱」外另增「留用」文字，是依上開說明，本法第
      五十三條規定所稱「聘僱」者，係指雇主於本法施行前並未僱用外國人，而於
      本法施行後始有僱用行為而言，至同條所稱「留用」者，則係指雇主於本法施
      行前即已僱用外國人，而於本法施行後尚繼續其僱用行為而言，因而就業服務
      法第五十三條所稱之「聘僱」及「留用」，均係以有償之僱用關係為其基本要
      件，蓋倘「留用」之概念，尚兼及無償之僱用關係，則在甲雇主指派其所聘僱
      之外國人至某乙處從事無償之申請許可以外之工作之情形，依現行就業服務法
      之規定，甲雇主係違反就業服務法第五十三條第四款之行政罰規定，而乙卻係
      違反就業服務法第五十三條第三款之刑事罰規定，衡之法理，指派之行為其情
      節應較重於留用之行為，則甲、乙二人之處罰似有輕重失衡之嫌。本件公訴人
      既認定該印尼籍勞工係林順吉所聘僱，而非受聘於被告甲○○，且係受林順吉
      指派至被告甲○○住處從事照顧幼兒等工作，則依前開見解，被告甲○○同意
      該印尼籍勞工ＳＲＩ  ＲＡＳＨＡＹ在其住處從事照顧幼兒及打掃等工作，其
      所為即顯與就業服務法第五十三條第三款「留用」之定義不相符合。公訴人認
      被告甲○○前開所為係違反就業服務法第五十三條第三款未經許可留用他人所
      申請聘僱之外國人，並涉犯同法第五十八條第一項前段之罪嫌，亦有誤會。
四、綜上所述，本件被告甲○○所為，既與就業服務法第五十三條第三款有間，且本
    院依職權復查無其他積極證據，足認被告甲○○有公訴人所指之違反就業服務法
    犯行，揆諸首揭法條規定，自應為被告無罪之諭知。
據上論斷，應依刑事訴訟法第三百零一條第一項，判決如主文。
中      華      民      國      九十      年      四      月    十二    日
  臺灣高雄地方法院刑事庭
                                      法  官    吳  宏  榮
右正本證明與原本無異。
如不服本判決，應於判決送達後十日內，向本院提出上訴狀。
                                      書記官    呂  怜  勳
中      華      民      國      九十      年      四      月    十二    日


司法院資訊處製作；財團法人民間司法改革基金會備份。
